【裁判字號】    99,訴,1107
【裁判日期】    991020
【裁判案由】    損害賠償
【裁判全文】
臺灣高雄地方法院民事判決              99年度訴字第1107號
原      告  乙○○
被      告  甲○○
上當事人間請求損害賠償事件，原告於刑事程序（98年度易字第
1617號）提起附帶民事訴訟（98年度附民字第569 號），經刑事
庭移送前來，本院於民國99年10月4 日言詞辯論終結，判決如下
：
    主  文
被告應給付原告新台幣伍萬肆仟柒佰貳拾伍元，及自民國九十八
年十二月二十四日起至清償日止，按週年利率百分之五計算之利
息。
原告其餘之訴駁回。
訴訟費用由被告負擔十分之一，餘由原告負擔。
本判決第一項得假執行。
原告其餘假執行之聲請駁回。
    事實及理由
一、原告主張：兩造為鄰居，被告於民國98年9 月19日20時45分
    許，與原告之配偶在高雄市前鎮區○○○街16號住處門口發
    生爭吵，原告出門聽聞爭執，便出言勸架，被告心生不滿，
    遂衝至原告住處門口理論，不顧原告係以四腳助行器輔助行
    走之身體狀況，竟基於傷害之犯意，以手推原告胸部，致原
    告摔倒在地（下稱本件事故），因而受有下腰部擦傷5 公分
    ×2 公分、右臀部潮紅3 公分×1 公分及右髖部人工關節感
    染等傷害。原告為此支出(一)醫療費用新台幣（下同）7 萬
    4,472 元。(二)看護費用28萬3,000 元。(三)預估人工關節換置
    手術6 萬4,000 元。(四)醫療器材支出2 萬6,000 元。另自98
    年9 月19日起至99年8 月18日止因傷害而無法工作，以原告
    每月薪資1 萬9,000 元計算，受有(五)工作損失20萬0,767 元
    。另原告因遭此傷害，甚感痛苦，得請求(六)精神慰撫金15萬
    元，以上合計有79萬8, 239元之損害。為此，爰依據侵權行
    為損害賠償法律關係提起本訴等語。並聲明：(一)被告應給付
    原告79萬8,239 元，及自起訴狀繕本送達之翌日起至清償日
    止，按年息5 ％計算之利息。(二)願供擔保，請准宣告假執行
    。
二、被告則以：伊確有出手傷害原告，惟原告傷情僅有下腰部擦
    傷5 公分×2 公分及右臀部潮紅3 公分×1 公分，不包括右
    髖部人工關節感染，就原告所給付看護費用12萬元、醫療器
    材支出2 萬6,000 元，及原告每月薪資為1 萬9,000 元等部
    分，均無意見，其餘部分則無收據或過高等語，資為抗辯。
    並聲明：原告之訴駁回。
三、下列事項為兩造所不爭執，依民事訴訟法第280 條第1 項、
    第279條第1項之規定，堪信為真實：
  (一)兩造為鄰居，被告於98年9 月19日晚上8 時45分許，與原告
    之配偶在高雄市前鎮區○○○街16號住處門口發生爭吵，適
    住同街18號之原告出言勸架，被告不顧原告係以四腳助行器
    輔助行走之身體狀況，竟基於傷害之犯意，以手推原告胸部
    ，致原告摔倒在地。
  (二)原告因本件傷害事故，致下腰部擦傷5 公分×2 公分、右臀
    部潮紅3 公分×1 公分（兩造對於原告是否尚因此受有右髖
    部人工關節感染之傷害，尚有爭執）。
  (三)原告因本件事故涉犯傷害罪，業台灣高雄地方法院檢察署檢
    察官以98年度偵字第34231 號案件提起公訴，經本院以98年
    度易字第1617號刑事判決判處拘役50日，本院前開刑事判決
    已認定，原告因本件傷害事故僅受有下腰部擦傷5 公分×2
    公分及右臀部潮紅3 公分×1 公分等傷害，不包括右髖部人
    工關節感染之傷害，原告不服聲請檢察官上訴，復經台灣高
    等法院高雄分院以99年度上易字第313 號駁回上訴確定。
  (四)被告對於原告支出看護費用12萬元、醫療器材支出2 萬6,00
    0 元，及原告每月薪資為1 萬9,000 元等部分，均無意見。
  (五)如原告髖關節感染部分非因被告傷害行為所致，原告支出之
    醫療費用為292元（卷第97頁）。
四、本件爭點在於，原告依據侵權行為法律關係，請求被告賠付
    項目及數額為何？（即原告是否確因本件傷害事故受有右髖
    部人工關節感染之傷害？），茲判斷如下：
  (一)原告主張因被告上揭傷害行為，除受有下腰部擦傷5 公分×
    2 公分及右臀部潮紅3 公分×1 公分等傷害外，尚包括右髖
    部人工關節裂開而感染之傷害等語，被告則否認該右髖部人
    工關節感染之傷害並非其傷害行為所導致。經查，原告於98
    年9 月19日遭被告推倒至醫院驗傷時，僅記載有上揭下腰部
    、右臀部之傷害，並未發現右髖關節原有傷口有裂開或感染
    之情形，此有乃榮醫院99年9 月19日出具之驗傷診斷書及傷
    勢照片等附卷可稽（見台灣高雄地方法院檢察署98年度偵字
    第34231 號偵查卷--下稱偵查卷--第25-29 頁）。再者，原
    告雖有前往行政院國軍退除役官兵輔導委員會高雄榮民總醫
    院（下稱榮民總醫院）就診，但初診就診日期為98年10月27
    日，且經刑事庭函詢原告右髖關節感染成因，據覆稱「感染
    原因有很多可能，如患者抵抗力差、外傷都有可能。患者來
    本院，已呈現感染，無法判斷成因」，此有榮民總醫院99年
    1 月22日函文檢附之病歷資料函覆表及門診病患初診病歷附
    卷可憑（見98年度附民字第569 號卷第11-13 頁）。參以原
    告曾於本件事故前1 個月即98年8 月19日因右側股骨節骨髓
    炎前往乃榮醫院住院進行右股骨頭置換術，至98年9 月8 日
    始出院，有乃榮醫院98年9 月8 日出具之診斷證明書在卷足
    據（見偵查卷第24頁）。據此，原告既甫於本件事故前進行
    右髖關節骨髓炎之手術治療出院未久，事故發生當日驗傷證
    明並未顯示有何右髖關節受損之情形，且原告至事故發生後
    之98年11月27日始前往榮民總醫院治療上開右髖關節之疾患
    ，綜合以觀，尚難認原告右髖關部人工關節感染係被告上開
    出手傷害行為所致，原告此部分主張，尚非可採。
  (二)依上所述，原告右髖關部人工關節之感染不足以證明係被告
    傷害行為所致，則原告主張之(一)醫療費用7 萬4,180 元、(二)
    看護費用28萬3,000 元、(三)預估人工關節換置手術6 萬4,
    000 元、(四)醫療器材支出2 萬6,000 元、(五)工作損失19萬8,
    867 元、(六)精神慰撫金5 萬元等各項金額之損害，即屬無據
    。扣除上開部分，原告主張尚有醫療費292 元、不能工作損
    失1 個月19000 元及精神慰撫金15萬元之損害（見本院卷第
    97頁）。被告對於原告支出醫療費292 元並不爭執，此部分
    原告之主張堪信為真，惟工作損失部分，原告所受傷害，均
    屬皮肉碰撞傷，依上開乃榮醫院於事故當日出具之驗傷診斷
    書，評估休養治療日數約1 星期，有該驗傷診斷書可稽（見
    偵查卷第24頁），茲被告對於原告每月薪資為1 萬9,000 元
    並不爭執，且自陳原告請求不能工作之期間以1 星期為適當
    （見本院卷第97頁），則原告不能工作之損失自應以1 星期
    即7 日為計算基礎。核計結果，原告得請求不能工作之損失
    為4,433 元（計算式：19000 ÷30×7 ＝4433，小數點以下
    四捨五入），逾此數額之請求，尚非有據。
  (三)精神慰撫金部分，查原告有高職肄業學歷，每月工作收入約
    為1 萬9,000 元，名下有房屋及田賦數筆，總額約1 百餘萬
    元，被告則有專科畢業學歷，目前在高雄市環保局任職，月
    收入約3 萬5,000 元，名下有汽車1 部、投資2 筆及房地各
    1 筆，總額亦為1 百餘萬元（見本院卷第8-27頁、附民卷第
    93頁），此為兩造所不爭執，堪信為真。審酌原告右髖部裝
    有人工髖關節，須藉助扶助器始能行走，行動不良，被告為
    細故出手推打，原告所受傷害雖非甚為嚴重，但既屬無力反
    擊之人，且甫進行手術未久即受此侵害，心理所受創傷不能
    謂為輕微，參酌兩造上開身分、地位、資力等情，認原告請
    求被告賠償精神上慰撫金以5 萬元為適當，逾此數額之請求
    ，不應准許。
五、綜上所述，原告本於侵權行為之法律關係，請求被告賠償醫
    療費292 元、不能工作之損失4,433 元及精神慰撫金5 萬元
    ，合計5 萬4,725 元（計算式：292+4433+50000＝54725 ）
    ，及自起訴狀繕本送達（見98年度審附民卷第2 頁本院收狀
    章戳）被告之翌日即98年12月24日起至清償日止，按週年利
    率百分之5 計算之利息，為有理由，應予准許，逾此數額所
    為之請求，為無理由，應予駁回。
六、本件命被告給付金額未逾50萬元，爰依民事訴訟法第389 條
    第1 項第5 款規定，依職權宣告假執行，至原告敗訴部分，
    其假執行之聲請已失依附，應併予駁回。
七、據上論結，本件原告之訴為一部有理由，一部無理由，依民
    事訴訟法第79條、第389 條第1 項第5 款，判決如主文。
中    華    民    國    99    年    10    月    20    日
                  民事第三庭  法  官  李嘉益
以上正本係照原本作成。
如對本判決上訴，須於判決送達後20日內向本院提出上訴狀（須
按他造當事人之人數附繕本）。如委任律師提起上訴者，應一併
繳納上訴審裁判費。
中    華    民    國    99    年    10    月    21    日
                              書記官  陳瓊芳

司法院資訊處製作；財團法人民間司法改革基金會備份。
